最高法院刑事判決　　　　　　九十六年度台上字第七五七四號
上　訴　人　甲○○
上列上訴人因公共危險案件，不服台灣高等法院中華民國九十五
年六月二十日第二審判決（九十五年度上訴字第一三三號，起訴
案號：台灣桃園地方法院檢察署九十四年度偵續字第八一號），
提起上訴，本院判決如下：
    主  文
原判決撤銷，發回台灣高等法院。
    理  由
本件原判決認定：上訴人甲○○與居住桃園縣中壢市○○○街五
十號四樓之鄰居周娟常因上訴人回收資源引起衛生問題發生口
角糾紛。民國九十四年一月五日因周娟復以上訴人在中壢市○
○○街五十號附近焚燒草地及破壞其姪女之機車輪胎責罵上訴人
，與上訴人再生衝突。上訴人知悉車牌號碼5L－5542號自小客車
係由周娟之同居人朱生雄使用（該車登記車主朱正義係朱生雄
之父），平日均停放在中壢市○○○街五十號附近之路旁，竟起
報復之心，於九十四年一月六日凌晨三時許，明知車牌號碼5L－
55 42號自小客車停放處後方亦接連停放多部汽車，且中壢市○
○○街五十號旁亦有多戶住家，對面處（即車牌號碼5L－5542號
自小客車停放地點旁）為一停車場，內停放有車輛多部，如放火
燃燒5L－5542號自小客車，有可能波及該車旁邊之車輛及住宅，
乃持其所有內裝有含苯環類溶劑促燃劑成分之不明液體保特瓶一
只，至中壢市○○○街五十號對面路旁5L－5542號自小客車停放
處，將該瓶內裝含苯環類溶劑促燃劑成分之不明液體，潑灑在該
部汽車上，點火引燃，火勢即由該部汽車之左前輪及引擎室等部
位開始燃燒，致生公共危險。因周娟透過住處樓上之房間窗戶
向外察看時，發覺此情，迅即報警及著人下樓撲滅該部汽車之火
勢，惟該部自小客車因引擎室燃燒結果嚴重受損，已無法修復等
情。因而維持第一審論處上訴人放火燒燬他人之自小客車，致生
公共危險罪刑之判決，駁回其在第二審之上訴，固非無見。
惟查：審理事實之法院，對於依法應行調查之證據，應詳為調查
，綜合調查所得之證據資料，本於經驗法則及論理法則定其取捨
，並將取捨證據及得心證之理由於判決內詳為說明；如事實尚非
明確，基於公平正義之維護或對被告之利益有重大關係事項，而
有應調查之證據未予調查，遽予判決者，即有應於審判期日調查
之證據而未予調查之違法。又刑事訴訟法所謂應調查之證據，並
不限於具有認定犯罪事實能力之證據，其用以證明證據憑信性之
證據，亦包括在內。原判決認定上訴人有上開縱火犯行，無非依
據告訴人周娟證稱目擊上訴人縱火之證言為其主要依據之一。
然告訴人於偵查中先陳稱：「（檢察官問：你看到被告縱火？）
沒有，……因那晚蹲在車子的旁邊……我以為他要刺輪胎，但我
沒有看到被告縱火。」（九十四年度偵字第二八八０號偵查卷，
下稱偵查卷，第二一頁），於第一審再陳稱：「（審判長問：案
發當天你如何確定被告沒有在頂樓睡覺？）我沒有確定，我是第
二天（至里長處）看錄影帶發現錄影帶內他在路上走，我才認為
他是騙人。」（第一審卷第二四頁）與其所稱目擊上訴人縱火之
情形非盡一致，且告訴人多次陳稱渠發現上訴人縱火後即以電話
報警等語（九十四年度偵續字第八一號偵查卷，下稱偵續卷，第
四二頁，第一審卷第二一頁、原審卷第五三頁），然依卷附桃園
縣消防局報案資料（偵續卷第十八頁），「報案人」為「張先生
」，「報案人電話」為「0000000000」號，此與告訴人於警詢所
稱其使用之電話「0000000000」號（偵查卷第七頁）亦不相符，
其間差異之原委如何？告訴人於案發次日至里長處查看錄影帶時
，是否已向里長提及確定目擊縱火者即為上訴人？此均與告訴人
是否確實目擊何人縱火、其證言之憑信性如何、上訴人有無本件
犯行攸關。次按，刑法第一百七十五條第一項之縱火罪，係以「
放火燒燬前二條以外之他人所有物，致生公共危險」為其構成要
件，是倘未生公共危險，自不得以該罪相繩。原判決理由貳、(四)
固說明告訴人已證稱5L－5542號自小客車遭放火時，後方停有其
他車輛等語，上訴人亦自承上開自小客車被燒的地方，平常有人
停車，數量有七、八輛，道路二側都有人停車，而且旁邊的停車
場也停得滿滿地等語相符，堪以認定上訴人放火燒燬5L－5542號
自小客車之際，「該車附近停有其他車輛，且該車內裝有汽油，
倘若該火勢未及時撲滅，即有造成車輛爆炸或助長火勢，延燒其
他車輛及其旁住宅之公共危險存在，是以被告所為上揭放火行為
，業達致生公共危險之程度甚明。」然上訴人已否認本件有致生
公共危險之情形（原審卷第二六至二八頁），桃園縣政府消防局
火災原因調查報告書亦記載本件「並未波及它戶（車）」（偵續
卷第二三、三一、三三頁），而依卷附現場照片（偵查卷第十二
頁、偵續卷第四九、五一頁），上開遭縱火之自小客車於案發後
係停放於道路中央處，與兩側路邊均有相當距離，照片中並未見
其他車輛緊鄰。告訴人於原審雖陳稱：「當時大家於第一時間就
將車子開走，所以牆壁沒有燒黑。」等語（原審卷第五三頁），
究此部分告訴人所述是否屬實？何以該車係停放於道路中央處？
其他車輛是否以同一方式接連停放？有無延燒其他住宅、車輛可
能？如何據以判斷足以發生延燒之可能？此與本件是否已致生公
共危險攸關，原判決未詳予說明其依據，遽為前開論斷，理由已
有未足。況告訴人於第一審陳稱：「錄影光碟中在里長家看的時
候是很清楚的，臉也可以看得到。」「我們在錄影帶裡面看到…
…那個人穿那件外套就是你（指上訴人）平常穿的衣服外套」等
語（第一審卷第二十、二三頁），究本件告訴人至里長處查看錄
影帶時，里長是否會同查看？是否確實可辨明嫌犯之臉部特徵？
該犯嫌所穿著之衣帽是否確為上訴人平日之穿著？倘告訴人所述
難以證明為真，本件依其他證據是否仍足以論斷上訴人之犯行？
原判決未就上開疑義逐一查明、釐清，遽為判決，亦有應於審判
期日調查之證據而未予調查之違法。以上或為上訴意旨所指摘，
或為本院得依職權調查之事項，應認上訴為有理由。按第三審法
院應以第二審判決所確認之事實為判決基礎，刑事訴訟法第三百
九十四條第一項前段定有明文。原判決上述之違背法令，影響於
事實之確定，本院無可據以為裁判，應將原判決撤銷，發回原審
法院更為審判。
據上論結，應依刑事訴訟法第三百九十七條、第四百零一條，判
決如主文。
中　　華　　民　　國　九十六　年　 十二　 月　二十七　日
                      最高法院刑事第一庭
                          審判長法官  董　明　霈
                                法官  林　茂　雄
                                法官  張　祺　祥
                                法官  呂　永　福
                                法官  蘇　振　堂
      本件正本證明與原本無異
                                      書  記  官
中　　華　　民　　國　九十七　年    一    月  　四    日
                                                      ｖ
